【裁判字號】    92,上易,646
【裁判日期】    920417
【裁判案由】    侵占
【裁判全文】
臺灣高等法院刑事判決                            九十二年度上易字第六四六號
    上  訴  人  甲○○
    即  被  告
    選任辯護人  許明桐律師
右上訴人因侵占案件，不服臺灣桃園地方法院九十一年度易字第一五二八號，中華民
國九十一年十二月三十一日第一審判決（起訴案號：臺灣桃園地方法院檢察署九十一
年度偵字第一二三六四號）提起上訴，本院判決如左：
    主  文
上訴駁回。
    事  實
一、甲○○於民國（下同）九十一年一月二十三日起至「力山保全股份有限公司」（
    下稱力山公司）任職，嗣被派駐於桃園縣中壢市○○○路一四八號之「太子國寶
    」社區擔任社區主任（即總幹事）之職務，其業務範圍為管理該社區管理費、維
    修費、電費等費用之收支。詎甲○○竟基於意圖為自己不法所有之概括犯意，自
    九十一年四月間起至同年五月間止，先後將如附表所示其業務上所收取持有之管
    理費、維修費、電費等費用共計新台幣（下同）三十六萬八千七百八十五元侵占
    入己，並挪作私用。嗣因甲○○未按時將管理費存入該社區專用帳戶中，以交付
    力山公司會計，始為力山公司察覺上情。
二、案經力山公司訴請臺灣桃園地方法院檢察署檢察官偵查起訴。
    理  由
一、訊據上訴人即被告甲○○對於右揭時、地挪用款項之事實迭於偵查中、原審及本
    院調查時坦承不諱（見偵查卷第十二頁反面、第十三頁，原審卷第十一頁、第二
    四頁本院卷第十八頁、第三十一頁），惟辯稱：渠並不是連續侵占，四月份收款
    尚未存入帳戶仍在保管中的錢，因之前渠父親生病向別人借錢，四月底人家催款
    很急，渠才會先挪用，心想等到五月初再存入帳戶內供公司查帳即可。」云云（
    見本院卷第三一頁、第三二頁）。被告所提之辯論狀中另辯稱：(一)力山公司對該
    社區所收取之管理費應何時入帳，並無明確規定，以通常情形觀之，附表之「項
    別一」所示之五筆管理費、附表「項別二、四」之社區安全門檢修費、自來水管
    檢修費及影印機三至五月月租費，應以被告於五月四日離職前未存入或繳回，始
    構成侵占；以上應是單一侵占行為，非連續犯。(二)附表「項別三」之重複提領部
    分，因告訴人核算告訴人侵占金額原為三十四萬三千三百四十五元，（參被告之
    切結書，見偵查卷第六頁），嗣為三十六萬八千七百八十五元，足見有誤算之可
    能，故此部份之金額不能認屬侵占之金額。(三)被告坦承犯行，因父罹重病需醫療
    花費方挪用該款且被告亟思償還侵占款項，而認應對被告為從輕之量刑云云。
二、本院查：
  (一)被告辯護意旨稱力山公司對被告所收取之款項應何時入帳並無明確規定，惟據告
    訴人即力山公司之告訴代理人楊曉駿、乙○○於原審、本院調查時證稱：「我們
    公司是每禮拜會提醒他去存錢，‧‧」、「‧‧被告所收的管理費是被告要存入
    社區的帳戶‧‧」等語（見原審卷第十二頁、本院卷第二十頁）；互核被告於原
    審及本院調查中亦陳稱：「‧‧每個禮拜我會存到社區的帳戶，每個月會做報表
    給公司，‧‧」、「我收來的費用由我存入帳戶內，收來的錢我不能放在我身上
    太久。」等語（見原審卷第十一頁、本院卷第三二頁）觀之，被告所收取的社區
    管理費及其他費用，應係至少一星期要入一次帳戶，縱無明文，亦屬被告及力山
    公司所約定明知事項，此與一般業務員於收費後一段期間方繳回公司所收款項之
    性質不同，復徵之被告甫於九十一年一月二十三日到公司任職，竟自同年四月間
    即將所收取，先後將業務上所持有，應存入銀行帳戶之管理費等挪用，足見其意
    圖為自己不法之所有，連續侵占之意至明。辯護人認被告於為侵占行為之九十一
    年四月份始至離職時之同年五月四日仍未返回所收款項，只應論以一個侵占行為
    一節，容有誤會。
  (二)辯護意旨並稱，告訴人所提出之被告侵占金額前後有不一致之情形，故告訴人所
    稱被告有重複於九十一年四月三日及同年月二十九日提領公共電費之情，不無誤
    算可能，不宜遽以認定為侵占金額云云；惟查，被告所侵占之金額，已據被告於
    偵查中及原審調查中均坦承為三十六萬八千七百八十五元不諱，並於原審調查中
    亦坦承有重複提領公共電費情事（見偵查卷第十三頁、原審卷第十一頁）；並經
    告訴代理人楊曉駿、乙○○於原審及本院調查中證稱：「四月三日他去銀行已提
    領四二三三Ｏ元去支付三月份的電費，四月二十九日又再提領四二三三五元，至
    於名目為何我們並不知道。」、「該社區會支付類似金額款項的費用就只有電費
    而已，而社區從未有電費是兩個月完全相同的，所以我們公司才推論被告是重複
    提領三月份的電費。」等語（見原審卷第二三頁、本院卷第二一頁），則此部份
    之犯行及確切重複提款金額既經被告所坦承，並有該社區經費專用帳戶之存摺明
    細影本附卷可參（見原審卷第二六至二七頁），被告此部份犯行洵堪認定，辯護
    人所稱，尚有未洽。
  (三)再者，辯護意旨稱被告係因家有急用，一時失慮誤觸法網，實則亟思還款等語，
    然查，被告自原審至本院調查時始終稱欲與告訴人和解等語（見原審卷第十五頁
    、第二四頁、本院卷第二一頁），惟案發至今年餘仍未與告訴人達成和解，被告
    雖辯稱現以打零工為生，無法還款等語，惟達成和解可以分期付款或其他方式進
    行，被告不思解決，直執經濟困難等語為無法與告訴人和解之藉口，實難認被告
    確有悔改之意。
三、核被告之所為，係犯刑法三百三十六條第二項之業務侵占罪。被告先後多次業務
    侵占之犯行，時間緊接，所犯犯罪構成要件相同之罪名，顯係基於概括犯意反覆
    為之，為連續犯，應論以一罪，並加重其刑。
四、原審本同上之見解，適用刑法第五十六條、第三百三十六條第二項，罰金罰鍰提
    高標準條例第一條前段之規定，並審酌被告犯罪之動機、目的、手段、被害人所
    受之損害、侵占之金額、事後尚未與力山公司達成和解及犯罪後供承不諱之態度
    等一切情狀，量處有期徒刑八月。經核其認事用法均無違誤，量刑亦稱妥適，被
    告上訴意旨稱其並非連續侵占，原審量刑過重，而指摘原判決不當，且亟思償還
    欠款，因收入極微乃無力償還，並請求給予緩刑之宣告云云，均為無理由，應予
    駁回。
據上論斷，應依刑事訴訟法第三百六十八條，判決如主文。
本案經檢察官陳維練到庭執行職務
中      華      民      國    九十二    年      四      月     十七     日
                              臺灣高等法院刑事第一庭
                                  審判長法  官  李  相  助
                                        法  官  黃  聰  明
                                        法  官  魏  新  國
右正本證明與原本無異。
不得上訴。
                                        書記官  賴  淑  真
中      華      民      國    九十二    年      四      月      十八    日
附錄本案論罪科刑法條：
中華民國刑法第三百三十六條
對於公務上或因公益所持有之物，犯前條第一項之罪者，處一年以上七年以下有期徒
刑，得併科五千元以下罰金。
對於業務上所持有之物，犯前條第一項之罪者，處六月以上五年以下有期徒刑，得併
科三千元以下罰金。
前二項之未遂犯罰之。


司法院資訊處製作；財團法人民間司法改革基金會備份。
